【裁判字號】    91,上訴,1869
【裁判日期】    920107
【裁判案由】    違反毒品危害防制條例
【裁判全文】
臺灣高等法院高雄分院刑事判決                  九十一年度上訴字第一八六九號
    上  訴  人  台灣高雄地方法院檢察署檢察官
    被      告  乙○○  男  .
    指定辯護人  本院公設辯護人  李佩娟
右上訴人因違反毒品危害防制例案件，不服臺灣高雄地方法院九十一年度訴字第二二
六九號中華民國九十一年十月十七日第一審判決（起訴案號：臺灣高雄地方法院檢察
署九十一年度偵字第九六四九號），提起上訴，本院判決如左：
    主  文
上訴駁回。
    理  由
一、公訴意旨另以：被告乙○○於民國九十一年五月三日凌晨三時許，在高雄市○○
    區○○路與自強路口，為警查持有第三級毒品Ｋ他命一百二十三顆，因認涉毒品
    危害防制條例第五條第三項之意圖販賣而持有第三級毒品罪嫌。
二、按犯罪事實應依證據認定之，無證據不得推定其犯罪事實；又不能證甲被告犯罪
    者，應諭知無罪之判決，刑事訴訟法第一百五十四條、第三百零一條第一項分別
    定有甲文。又認定不利於被告之事實，須依積極證據，苟積極證據不足為不利於
    被告事實之認定時，即應為有利於被告之認定，更不必有何有利之證據。另刑事
    訴訟法上所謂認定犯罪事實之證據，係指足以認定被告確有犯罪行為之積極證據
    而言，該項證據自須適合於被告犯罪事實之認定，始得採為斷罪資料（最高法院
    三十年上字第八一六號判例、最高法院二十九年上字第三一０五號判例參照）。
    若證據資料在經驗科學上或論理法則上尚有對被告較為有利之存疑，而無從依其
    他客觀方法排除此項合理之可疑，即不得以此資料作為斷罪之基礎。刑事訴訟制
    度受「倘有懷疑，則從被告之利益為解釋」、「被告應被推定為無罪」之原則所
    支配，故得為訴訟上之證甲者，無論為直接或間接證據，須客觀上於一般人均不
    致有所懷疑，而達於確信之程度者，始可據為有罪之認定，倘其證甲尚未達於「
    確信」之程度，而有合理可疑存在時，即難據以為被告不利認定，換言之，在法
    律判斷上，即不能為被告有罪之認定。
三、公訴人認被告涉有右揭犯行，無非係以被告於偵查中否認有施用毒品之習性，且
    查獲Ｋ他命達一百二十三顆之多，顯逾一般個人施用之所需，而推論被告係意圖
    販賣而持有為其論據。惟訊據被告堅決否認有何意圖販賣而持有第三級毒品之犯
    行，辯稱：扣案之Ｋ他命係欲供自行施用，並沒有要販賣之意等語。經查：
(一)、本件於上開時地為警臨檢查扣之一百二十三藥丸，經送內政部警政署刑事警察局
    鑑驗結果確含有第三級毒品Ｋｅｔａｍｉｎｅ愷他命（又名Ｋ他命）成分無訛，
    此有該局鑑驗通知書一紙在卷可按（偵卷第二十二頁），且係自被告身上查獲，
    為其所是認，因此，扣案之Ｋ他命係被告所持有固可認定。
(二)、惟所謂販賣之「意圖」係指行為人之主觀意思，而此意思之存否，乃內心之狀態
    ，故依須客觀之證據定之，尚難以行為人持有數量較多，即認定其有販賣之意圖
    ；依證人即員警胡滄濱、吳民吉就查獲本件之經過情形於原審審理時證述：「當
    時我與吳民吉同組三多路及自強路路口執行巡邏勤務，發現被告及他的一位女性
    朋友在該路口聊天，因當時正值深夜，我們覺得很可疑，我們就過去請他們出示
    證件，當時我們是著便服，被告的朋友都有出示證件經查沒有其它犯罪嫌疑，就
    讓她走了，看她的神情也都很正常。扣案的毒品是被告在出示證件時自口袋裡連
    帶將毒品都拿出來，我們懷疑可能是毒品，於是將被告帶回所裡繼續調查。在現
    場盤查被告時並沒有發現附近有可疑的人、車或有什麼人試圖要與被告接觸、連
    絡，被告也沒有對外連絡」（原審卷第二十七頁），可見被告係於員警執行臨檢
    時查獲，並非員警已獲有被告販賣毒品之確切消息而跟監破獲，及當時亦未發現
    附近有何可疑之人、車試圖要與被告接觸、連絡，或在被告身上查扣諸如分裝袋
    等可據為認定被告有販賣意圖之積極證據在卷以為佐憑；因此，尚難遽認有販賣
    之意圖存在。至於被告在偵查中雖否認其有施用Ｋ他命之行為，惟其在警訊中已
    承認有施用Ｋ他命行為，可見其所述有施用Ｋ他命行為並非臨訟卸責之詞。
(三)、綜上所述，被告所辯可以採信。此外，本院復查無其他積極證據足認被告有何意
    圖販賣而持有第三級毒品Ｋ他命之犯行，而單純持有第三級毒品Ｋ他命又不構成
    犯罪，是揆諸首揭說甲，既不能證甲被告犯罪，依法自應就此部分為被告無罪之
    諭知。因此原審以不能證甲被告犯罪而諭知無罪之判決，核無不合，檢察官提起
    上訴，其意旨仍執前詞，為無理由，應予駁回。
據上論結，應依刑事訴訟法第三百六十八條，判決如主文。
本案經檢察官邱榮藏到庭執行職務。
中    華    民    國      九十二      年      一      月     七   日
                              臺灣高等法院高雄分院刑事第二庭
                                  審判長法官  林正雄
                                        法官  黃壽燕
                                        法官  黃仁松
右正本證甲與原本無異。
如不服本判決應於收受本判決後十日內向本院提出上訴書狀，其未述上訴理由者，
並得於提起上訴後十日內向本院補提理由書狀（均須按他造當事人之人數附繕本)「
切勿逕送上級法院」。
                                      書記官  呂甲燕
中    華    民    國      九十二      年      一      月     七   日


司法院資訊處製作；財團法人民間司法改革基金會備份。
